最高法院刑事判決　　　　　　　　　　　　　　　九十三年度台上字第二四六四號
　　上　訴　人　甲○○
右上訴人因偽造文書案件，不服台灣高等法院中華民國九十年六月十五日第二審更審
判決（八十九年度上更(一)字第一二四一號，起訴案號：台灣板橋地方法院檢察署八十
五年度偵字第二四四五九號、八十六年度偵字第一五四八、一０三五一號），提起上
訴，本院判決如左：
    主  文
原判決撤銷，發回台灣高等法院。
    理  由
本件原判決撤銷第一審之科刑判決，改判論處上訴人甲○○以連續行使偽造私文書，
足以生損害於公眾及他人罪刑，固非無見。
惟查：(一)原判決認定上訴人買受之身分證有如原判決附表（下稱附表）一所示共一百
二十五張，於附表七載明上訴人冒用過其中五十二張身分證，於附表四列明上訴人在
中華電信股份有限公司台灣北區電信分公司（下稱中華電信公司台灣北區分公司）之
電話（含呼叫器）申請書上偽造其中一百零二人之印文。但查上開附表七並無冒用過
謝清林、莊權德、陳詠昌、王如仙、侯堂源、林清權、蕭力維、陳大富、曾文漢、劉
武憲、吳秀麗、謝孟諭、陳立偉、江婉如、盧忠宏、陳惠禎、宋俊霖、鄭慧君等人（
下稱謝清林等人）之身分證，而附表四亦無偽造謝清林等人之印文，且附表三係記載
偽造之謝清林等人之印章未扣案。如果屬實，則上訴人既未使用謝清林等人之身分證
及印章向中華電信公司台灣北區分公司申請電話，又未查扣偽造之謝清林等人之印章
，能否謂上訴人有偽造謝清林等人之印章，不無研求之餘地。乃原判決未遑審酌判斷
，遽以上訴人之自白資為認定上訴人有偽造謝清林等人之印章之唯一證據，並於理由
內論述「未扣案如附表三所示偽造之印章六十一個（雖未扣案，然無證據證明確已滅
失），……應依刑法第二百十九條規定宣告沒收」（見原判決第五頁第十二至十四行
），於主文內宣告將偽造之謝清林等人之印章沒收，自有調查之職責未盡及判決理由
不備之違誤。(二)原判決於事實欄內認定「甲○○……，連續在台北縣、市之刻印店，
利用不知情之刻印師傅偽刻如附表二、三所示李陳敏子等人之印章」（見原判決第二
頁第二至四行）。如果無訛，則上訴人係利用不知情之刻印師傅，偽造印章，為間接
正犯。乃原判決未於理由內說明上訴人此部分所為係屬間接正犯，即有判決理由不備
及適用法則不當之違誤。以上或為上訴意旨所指摘或為本院得依職權調查之事項，應
認原判決仍有撤銷發回之原因。至原判決不另諭知無罪部分，因公訴人認此部分與上
開有罪部分，有方法結果之牽連關係，基於審判不可分原則，應併予發回，附此敘明
。
據上論結，應依刑事訴訟法第三百九十七條、第四百零一條，判決如主文。
中　　　華　　　民　　　國　　九十三　　年　　　五　　　月　　 十三 　　日
                              最高法院刑事第十庭
                                  審判長法官  呂　潮　澤
                                        法官  白　文　漳
                                        法官  吳　昆　仁
                                        法官  孫　增　同
                                        法官  吳　昭　瑩
      右正本證明與原本無異
                                              書  記  官
中　　　華　　　民　　　國　　九十三　　年　　　五　　　月　　二十一　　日
                                                                        Ｖ
